【裁判字號】    95,交易,203
【裁判日期】    950811
【裁判案由】    過失致死等
【裁判全文】
臺灣板橋地方法院刑事判決             95年度交易字第203號
公  訴  人  臺灣板橋地方法院檢察署檢察官
被      告  甲○○
上列被告因過失致死等案件，經檢察官提起公訴（95年度偵字第
1273號），本院於準備程序進行中，被告就被訴之事實為有罪之
陳述，經告知被告簡式審判程序之旨，並聽取當事人之意見後，
裁定進行簡式審判程序，本院判決如下：
    主  文
甲○○服用酒類，不能安全駕駛動力交通工具而駕駛，處有期徒
刑肆月。又因過失致人於死，處有期徒刑壹年。應執行有期徒刑
壹年貳月。緩刑年。
    事  實
一、甲○○於民國95年1 月4 日凌晨1 、2 時許至同日凌晨4 時
    許，在臺北縣板橋市○○路卡拉OK店飲酒後，明知體內酒精
    尚未完全代謝排除，其身體尚處於不能安全駕駛動力交通工
    具之狀態，仍駕駛車牌號碼7837-KS 號自小客車搭載陳佐馥
    、吳佩真返家，沿臺北縣板橋市○○路由南往北行駛，於同
    日上午5 時13分15秒許，行經臺北縣板橋市○○路2 段194
    號、吳鳳路90巷交岔路口時，本應注意酒後不得駕駛動力車
    輛，行車速度應依速限標誌規定，及應注意車前狀況，隨時
    採取必要之安全措施，而依當時情形，雖為夜間，但有照明
    ，道路並無缺陷或障礙物，視距亦良好，無其他不能注意情
    事，竟因酒後疏於注意，而於時速限制50公里之上開路段，
    貿然以時速約60至80公里之速度行駛，適黃進丁騎乘騎乘自
    行車，由吳鳳路90巷由東向西方向橫越長江路，亦疏於注意
    支道車應暫停讓幹道車先行，致甲○○所駕車輛前保險桿撞
    及黃進丁騎乘之自行車，黃進丁身體彈至甲○○所駕車輛前
    擋風玻璃後，跌落至同向車道前方地面。甲○○請吳佩真立
    即報警，惟黃進丁送醫後，仍因外傷性顱內出血，於同日下
    午1 時許，宣告不治。於警方到場處理時，甲○○請陳佐馥
    頂替其肇事之責（陳佐馥涉犯頂替罪部分，另經檢察官為緩
    起訴處分），惟經警發覺後，於同日上午9 時48分許，對甲
    ○○實施吐氣酒精含量測試，測得其吐氣酒精含量為
    0.23mg/l 。
二、案經黃進丁之子丙○○、乙○○告訴及臺北縣政府警察局海
    山分局報請臺灣板橋地方法院檢察署檢察官偵查起訴。
    理  由
一、按除被告所犯為死刑、無期徒刑、最輕本刑為三年以上有期
    徒刑之罪或高等法院管轄第一審案件者外，於第一次審判期
    日前之準備程序進行中，被告先就被訴事實為有罪之陳述時
    ，審判長得告知被告簡式審判程序之旨，並聽取當事人、代
    理人、辯護人及輔佐人之意見後，裁定進行簡式審判程序，
    刑事訴訟法第273 條之1 第1 項定有明文。經核本件被告甲
    ○○所犯係死刑、無期徒刑、最輕本刑為三年以上有期徒刑
    以外之罪，其於準備程序中就被訴事實為有罪之陳述，經法
    官告知簡式審判程序之旨，並聽取公訴人、被告之意見後，
    本院爰依首揭規定，合議裁定由受命法官獨任進行簡式審判
    程序。
二、訊據被告坦承前揭事實不諱，核與告訴人丙○○、乙○○之
    指訴，及證人吳佩真警詢中之證述、證人陳佐馥警詢中之供
    述暨偵查之結證，均相符合；而本件車禍情況，另有現場照
    片、監視錄影帶翻拍照片、道路交通事故現場草圖、道路交
    通事故調查報告表（含(一)(二)）等可稽。
三、按汽車駕駛人飲用酒類或其他類似物後，其吐氣所含酒精成
    份超過每公升0.25毫克者，不得駕車；行車速度，依速限標
    誌或標線之規定；汽車行駛時，駕駛人應注意車前狀況，並
    隨時採取必要之安全措施；車輛行至無號誌或號誌故障而無
    交通警察指揮之交岔路口，支線道車應暫停讓幹線道車先行
    ，道路交通安全規則第114 條第2 款、第93條第1 項、第94
    條第3 項、第102 條第1 項第2 款分別定有明文。查被告於
    95年1 月4 日上午5 時13分15秒許肇事後，延至同日上午9
    時48分許，經警測得之吐氣酒精濃度尚為每公升0.23毫克，
    有道路交通事故當事人酒精測定紀錄表可證；而前開測試距
    離被告肇事時，已4 小時有餘。按依本國關於飲酒量與呼氣
    酒精濃度間之關連性，以及酒精在人體中之代謝情形，國人
    呼氣酒精代謝值，經實測結果略為：空腹實驗每小時每公升
    呼氣衰減平均值為0.084 毫克純酒精，食後實驗每小時每公
    升呼氣衰減平均值為0.075 毫克純酒精，兩者平均值為每小
    時每公升呼氣衰減平均值為0.080 ±0.018 毫克純酒精，呼
    氣酒精濃度到達最大值平均時間為：空腹實驗平均為飲後25
    分鐘，食後實驗平均為飲後51分鐘；從而，可知在正常飲酒
    速度，且相同飲酒量下，食後飲酒之呼氣酒精濃度較空腹飲
    酒為低，其最大濃度出現時間亦較晚，經最大值過後，空腹
    及食後以大致相同之速率代謝；血液中與呼氣中酒精濃度之
    比值平均為2288（空腹2280，食後2297），再經計算得知，
    血液中酒精代謝速率平均為每小時衰減0.0183±0.004%；另
    經實測，血液與唾液間酒精濃度之比值平均為1.03，血液與
    尿液間酒精濃度之比值平均為0.78；由所得之實驗數據建立
    彼此關係，可用於體內酒精之推算，若知呼氣酒精濃度值，
    即可對其他體液中酒精濃度進行推算；若已知飲酒人體重、
    飲用時間及飲用酒類，透過實驗結果，即可推知其飲用酒量
    （參見王光全、何敏群、翁景惠，臺灣地區國人飲酒量與呼
    氣、血液、尿液、唾液酒精濃度間關連性之研究，刑事科學
    第50期）。揆之上開國人對於酒精代謝值之研究結論，足徵
    被告肇事時之吐氣酒精含量約為每公升0.55±0.018 毫克，
    其超過吐氣所含酒精成分超過每公升0.25毫克不得駕車之誡
    命規定甚多。參以，被告於受測時，仍表情呆滯，且有多話
    之反應，復有測試觀察紀錄表堪憑，據此觀之，反推被告於
    肇事時，其顯然已陷於不能安全駕駛之狀態，故依法斯時其
    業不得駕駛動力交通工具至明。次查，被告肇事路段之時速
    限制為50公里，附卷之道路交通事故調查報告表(一)可資佐證
    ，被告自承其行經該處時，時速約60至80公里，則其超速駕
    駛，違反規定，亦甚明確。另依當時情形雖為夜間，但有照
    明，道路並無缺陷或障礙物，視距亦良好，復有前開道路交
    通事故調查報告表(一)存卷足憑，本院復查無其他不能注意情
    事，且被告業供承，其係於2 、30公尺前發覺被害人乙情，
    衡其情狀，被告應得注意車前狀況，且尚可採取必要之安全
    措施。詎被告仍違反前述規定，其有過失彰彰明甚。然被害
    人係自支道橫越幹道，卻未讓幹道之被告車輛先行，亦非無
    過失。復查，本件經送臺灣臺北縣區車輛行車事故鑑定委員
    會鑑定，認被告酒精濃度超過標準，且超速行駛（誤載被告
    肇事逃逸），為肇事主因，又被害人行經無號誌路口，支道
    車未讓幹道車先行，為肇事次因，有該委員會95年2 月24日
    北縣鑑字第0955180059號函暨鑑定意見書附卷可按，與本院
    所認無異。
四、查被害人因本件車禍死亡，經檢察官督同檢驗員驗斷屬實，
    有亞東紀念醫院診斷證明書、勘驗筆錄、驗斷書、相驗屍體
    證明書在卷可考。茲被害人之死亡結果係因被告駕駛車輛過
    失所致，故上開死亡結果與被告之過失行為間，確有相當之
    因果關係，被告就此自應負其過失責任。綜上所見，被告前
    開自白，應合於事實。本件事證已臻明確，其犯行堪為認定
    ，應依法論科。
五、核被告所為，係犯刑法第185 條之3 之服用酒類不能安全駕
    駛動力交通工具而駕駛罪及同法第276 條第1 項之過失致死
    罪。其且係酒醉駕車，故應依道路交通管理處罰條例第86條
    第1 項規定，加重其刑。本院爰審酌被告無其他犯罪紀錄，
    有臺灣高等法院被告前案紀錄表可按，是素行尚稱良好，然
    其於宿醉後，貿然行車，顯然無視其他道路使用者之生命安
    全，復未注意車前狀況，超速肇事，致被害人死亡，為本件
    肇事主因，被害人則與有過失，被告於肇事之初請陳佐馥頂
    替犯罪，又被告已與告訴人等達成民事賠償之和解，有臺北
    縣板橋市調解委員會調解書存卷可參，告訴人等陳明願原諒
    被告等一切情狀，茲各量處如主文所示之刑。按被告於犯本
    件之罪後，刑法第2 條第1 項業於94年2 月2 日修正公布，
    自95年7 月1 日施行，並規定：「行為後法律有變更者，適
    用行為時之法律。但行為後之法律有利於行為人者，適用最
    有利於行為人之法律。」改採從舊從輕主義；又同法第51條
    第5 款併有修正，且提高多數有期徒刑合併應執行之刑之最
    高度刑，比較修正前後，以修正前有利於被告，故應依修正
    前同法第51條第5 款規定，定其應執行之刑。次按，刑法規
    範發生變更時，檢討跨越新舊法之適用關係，判斷基準應在
    其所規範之對象，而非全然繫於行為時與否；又宣告緩刑，
    應就被告有無再犯之虞，及能否由於刑罰之宣告而策其自新
    等，加以審酌，與被告之犯罪情節，並無必然關係，最高法
    院95年台上字第4118號判決已有指明，故緩刑之宣告與被告
    之犯罪行為無涉，職此，緩刑規定之變更，其適用關係乃以
    案件裁判時為準，要非以行為時為準，最高法院95年5 月23
    日刑事庭第8 次會議決議，認縱犯罪在新法施行前，緩刑之
    宣告，仍應適用新法第74條之規定，其理應即在此。查被告
    前未曾受有期徒刑以上刑之宣告，已如前述，本院信其本件
    乃一時失慮，致罹刑典，其歷此偵審，當知警惕，應無再犯
    之虞，爰依新修正刑法第74條第1 項第1 款規定，諭知宣告
    緩刑3 年，以啟自新。
據上論斷，應依刑事訴訟法第273 條之1 第1 項、第299 條第1
項前段，新修正刑法第2 條第1 項前段、第185 條之3 、第276
條第1 項、修正前第51條第5 款、新修正第74條第1 項第1 款，
道路交通管理處罰條例第86條第1 項，罰金罰鍰提高標準條例第
1 條前段，判決如主文。
本案經檢察官王聖涵到庭執行職務。
中    華    民    國    95    年    8     月    11    日
                  交通法庭  法  官  朱敏賢
以上正本證明與原本無異。
如不服本判決應於送達後10日內向本院提出上訴狀。
                            書記官  郭勝華
中    華    民    國    95    年    8     月    11    日
附錄本案論罪科刑法條全文：
刑法第185 條之3
服用毒品、麻醉藥品、酒類或其他相類之物，不能安全駕駛動力
交通工具而駕駛者，處一年以下有期徒刑、拘役或三萬元以下罰
金。
刑法第276 條
因過失致人於死者，處二年以下有期徒刑、拘役或二千元以下罰
金。
從事業務之人，因業務上之過失犯前項之罪者，處五年以下有期
徒刑或拘役，得併科三千元以下罰金。


司法院資訊處製作；財團法人民間司法改革基金會備份。
